臺灣高等法院刑事判決　　　　　　　　　　　　　　九十年度上易字第四一四七號
　　上　訴　人　臺灣板橋地方法院檢察署檢察官
　　被　　　告　甲○○
右上訴人因被告違反區域計畫法案件，不服臺灣板橋地方法院九十年度易字第一九二
八號，中華民國九十年九月七日第一審判決（起訴案號：臺灣板橋地方法院檢察署九
十年度偵字第六五二五號），提起上訴，本院判決如左：
    主  文
上訴駁回。
    理  由
一、本案經本院審理結果，認第一審判決對被告甲○○為無罪之諭知，核無不當，應
    予維持，並引用第一審判決書記載之證據及理由（如附件）。
二、檢察官上訴意旨略以：審理事實之法院，對於案內一切證據，除認為不必要者外
    ，均應詳為調查，然後基於調查所得之憑證以為判斷之基礎，故證據雖已調查，
    而尚有其他必要部分並未調查，仍難遽為被告有利或不利之認定（參照最高法院
    四十九年台上字第八七三號判例）。被告甲○○於民國六十八年八月十五日因繼
    承取得土地所有權，此有土地登謄本附卷可參，被告應每年繳納此筆之土地稅捐
    ，是其諉為不知所有該筆土地之辯詞，與常情不合；且該土地出租予丙○○經營
    巴汽車旅館使用一節長達八年之久，此據證人即巴汽車旅館總經理丙○○及
    被告之父乙○○證述屬實，原審自當查明丙○○究與何人簽立租約？租金向何人
    支付？被告是否參與決定租約之內容？方足以辨明被告對該租約真不知情，或知
    情僅委由其父代訂租約而已？又若丙○○果真將租金交予乙○○，該租金是否再
    轉交被告？方足辨明被告辯以不知情之辯詞是否真實；又證人乙○○供陳收受之
    台北縣政府函文係由其收受，惟未轉交被告，亦未告知其情，參以證人乙○○為
    被告之父，其證言自難期待為真實無偏袒之虞，原審就上述諸點未予詳查，遽予
    採信被告之辯詞，其未盡調查之能事已甚明瞭，是原審認定事實有上述之違法，
    自難認原判決妥適，請撤銷原判決，另為適當之判決等語。
三、經查：（一）按區域計畫法第二十二條之罪，以違反該法第十五條第一項之管制
    使用土地，經該管直轄市、縣（市）政府依同法第二十一條規定限期令其變更使
    用、停止使用或拆除其上物恢復原狀，而不依限變更土地使用或拆除建築物恢復
    土地原狀，為其成立要件。本件公訴人認被告甲○○有違反區域計畫法第二十二
    條之罪嫌，係以被告所有之台北縣三峽鎮○○段大埔小段第一三號土地違反管制
    使用，經台北縣政府於八十九年九月十四日以八九北府地用字第三四九八五二號
    函令被告於十五日之期限內變更使用恢復原狀，惟被告未依限變更使用恢復原狀
    為其論據；經查台北縣政府前開函件係於八十九年九月十五日由被告之父乙○○
    收受，有掛號郵件收件回執影本可按（偵查卷第二頁），而被告係行政院勞工委
    員會所屬公務人員，前於八十四年九月十六日奉派赴駐美國代表處經濟組於美國
    首府華盛頓服務，擔任秘書（相當一等秘書）職務，嗣於九十年九月十九日離任
    返國，業據外交部九十年十二月二十日外（九０）人三字第九００一０二三七０
    ０號函敘甚詳（本院卷第三十三頁），又被告於八十九年間係於該年三月八日出
    境，至九十年二月二十四日始再度入境返國，復有內政部警政署入出境管理局之
    出入境紀錄可稽（本院卷第三十頁），被告於台北縣政府送達前開限期恢復原狀
    函件該段期間，既係因公務奉派常駐國外，實際並未在國內居住，被告之父乙○○收受該函件後又未轉交與被告，業據乙○○證述在卷，公訴人又未能舉出任何
    確切證據證明被告曾收受該函件之送達，則台北縣政府前開限期恢復原狀之函件
    顯然並未合法送達與被告，被告自無違反規定不依限恢復原狀之可言，即與區域
    計畫法第二十二條之罪之犯罪構成要件不相適合，不能遽以該罪相繩。（二）前
    開土地係被告之父乙○○於八十一年五月三十一日出租與案外人丁○○使用，租
    期十年，至九十一年五月三十一日屆滿，租金均由乙○○收受，被告並不知情等
    情，業據證人即被告之父乙○○證述綦詳，並有土地租賃契約書影本在卷可憑（
    原審卷第二十四至二十五頁），核與證人即巴汽車花園旅館現任負責人丙○○
    於本院審理時所證述支付租金之情節相符，況查依前述出入境紀錄所載，被告前
    於八十年三月二十三日即已出境，至八十一年六月二十七日始由洛杉磯入境，核
    與被告及其父乙○○供稱訂立租約時被告人在美國唸書等情節相吻合，故被告辯
    稱其不知該土地出租他人經營汽車旅館乙節尚非不足憑信；再者，即使被告知悉
    該筆土地出租使用情形，惟本件台北縣政府限期恢復原狀之函件並未合法送達與
    被告，被告並無違反區域計畫法第二十一條規定情事而不構成同法第二十二條之
    刑責已如前述，故不論被告是否知悉該土地之出租使用情形，均與其有無違反區
    域計畫法犯行之論斷無關。（三）綜上所述，檢察官之上訴為無理由，應予駁回
    。
據上論結，應依刑事訴訟法第三百七十三條、第三百六十八條，判決如主文。
本案經檢察官吳國南到庭執行職務。
中      華      民      國    九十一    年      一      月    三十一    日
                                台灣高等法院刑事第二十三庭
                                    審判長法  官 黃  瑞  華
                                          法  官 雷  雯  華
                                          法  官 宋      祺
右正本證明與原本無異。
不得上訴。
                                          書記官 蔡  慧  娟
中      華      民      國    九十一    年      二      月      四      日
